臺北高等行政法院判決
                                      99年度訴字第2471號
                                    100年2月16日辯論終結
原      告　魏慶福
被      告　勞工保險局
代　表　人　陳益民（總經理）
訴訟代理人  胡樹榮
            程珍
上列當事人間國民年金法事件，原告不服內政部中華民國99年11
月25日台內訴字第0990225176號訴願決定（案號：第0990150038
號），提起行政訴訟，本院判決如下：
    主  文
原告之訴駁回。
訴訟費用由原告負擔。
　　事實及理由
一、程序事項：
    本件原告經合法通知，未於言詞辯論期日到場，核無行政訴
    訟法第218 條準用民事訴訟法第386 條各款所列情形，爰併
    準用民事訴訟法第385 條第1 項前段規定，依被告聲請，由
    其一造辯論而為判決。
二、事實概要：
    原告於民國（下同）98年3 月18日向被告申請國民年金老年
    基本保證年金給付，經被告審核，因原告所有之土地及房屋
    價值合計新臺幣（下同）500 萬元以上，不符請領資格，被
    告乃以98年5 月1 日保國三字第19060099733 號書函核定（
    下稱原處分）不予發給。原告不服，申請審議，經內政部國
    民年金監理會以98年9 月4 日台內國監字第0980116731號審
    定書（下稱爭議審定）審議駁回。原告仍不服，提起訴願，
    前經行政院以98年12月31日院臺訴字第0980099040號決定書
    駁回在案。原告仍不服，提起行政訴訟，經臺北高等行政法
    院以99年8 月26日99年度訴字第1527號判決以訴願管轄錯誤
    為由，撤銷行政院上開訴願決定。案經行政院秘書長以99年
    10月27日院臺訴字第0990105447號函移轉管轄，嗣後遭訴願
    駁回，原告猶未甘服，遂提起本件行政訴訟。
三、原告聲明求為判決撤銷原處分、爭議審定及訴願決定，並判
    命被告作成自97年8 月13日起至原告死亡日止，每月支付原
    告3,000元之老年基本保證金之行政處分。並主張如下：
    國民年金法第31條第1 項第5 款之排富條款僅指實際上擁有
    500 萬元以上之財富不需政府保證之老人，非空有其名而破
    產失業之原告。被告所指500 萬元之不動產已遭法院查封拍
    賣而無人應買，價值不足清償債務，原告已聲明切結該不動
    產如經法院拍賣，清償債務仍有餘額，願全部歸屬政府，參
    照國民年金法第31條第2 項但書之精神，應無再予駁回之理
    。
四、被告聲明求為判決駁回原告之訴，並主張如下：
　(一)按國民年金法第31條第1 項第5 款規定略以，本法施行時年
    滿65歲國民，在國內設有戶籍，且於最近3 年內每年居住超
    過183 日，而無「個人所有土地及房屋價值合計新臺幣500
    萬元以上」者，視同本法被保險人，得請領老年基本保證年
    金，每人每月新臺幣3,000 元至死亡為止。同條第2 項第1
    款規定，前項第5 款土地之價值，以公告土地現值計算；房
    屋之價值，以評定標準價格計算，但土地之部分或全部被依
    法編為公共設施保留地，且因政府財務或其他不可歸責於地
    主之因素而尚未徵收及補償者應扣除。
  (二)查原告所有之土地及房屋價值合計500 萬元以上，不符前揭
    國民年金請領資格。雖原告主張上開不動產經查封拍賣，惟
    據臺灣基隆地方法院民事執行處98年4 月19日基院慧97執慎
    字第8663號函及98年6 月16日基慧97執誠字第18925 號所示
    ，原告所有坐落臺北縣貢寮鄉大石壁坑424 地號土地業經視
    為撤回執行結案，暫不再進行拍賣；另同段424-1 、424-2
    、424-3 及425 地號土地，業經該院公告願買受上開土地者
    ，得於3 個月內依原定拍賣條件應買，逾期無人應買或承受
    ，或債權人未於期限內聲請另行估價或減價拍賣者，視為撤
    回該不動產之執行。經被告於99年12月28日經由地政資訊網
    際網路服務查詢系統，查得原告上開土地仍由地政機關以臺
    灣基隆地方法院90年9 月6 日基院政民執全儉703 字第5205
    3 號函及90年8 月27日基院政民執全良653 字第49211 號函
    辦理查封登記，迄今仍登記於原告名下，故上開5 筆土地仍
    屬原告所有，雖其主張經拍賣後如有剩餘願歸國家所有，惟
    不動產之移轉非經登記不生效力，其所有權仍歸原告所有。
    是原告98年度所有之土地5 筆價值合計500 萬元以上，不符
    請領資格，乃否准原告所請國民年金保險老年基本保證年金
    ，並無不法。
五、本院判斷如下：
  (一)按「本法施行時年滿六十五歲國民，在國內設有戶籍，且於
    最近三年內每年居住超過一百八十三日，而無下列各款情事
    之一者，視同本法被保險人，得請領老年基本保證年金，每
    人每月新臺幣三千元至死亡為止……：一、……五、個人所
    有之土地及房屋價值合計新臺幣五百萬元以上。」「前項第
    五款土地之價值，以公告土地現值計算；房屋之價值，以評
    定標準價格計算。但有下列情形之一者，應扣除之：一、土
    地之部分或全部被依法編為公共設施保留地，且因政府財務
    或其他不可歸責於地主之因素而尚未徵收及補償者。」為國
    民年金法第31條第1項第5款、第2項第1款所明定。
  (二)原告於98年3 月18日向被告申請國民年金老年基本保證年金
    給付，有申請書影本可據，惟當時原告所有之土地及房屋，
    分別以公告現值、評定標準價格價值合計500 萬元以上，有
    卷附財政部財稅資料中心提供之財稅資料（財產資料查詢明
    細作業、外部綜合資料異動項目查詢）為憑，為兩造所不爭
    執，自堪信為真實。揆諸國民年金法第31條第1 項第5 款、
    第2 項第1 款規定，原告不符申請國民年金老年基本保證年
    金給付之要件至明。
  (三)原告雖主張其名下不動產已全部被法院查封拍賣，多次無人
    應買，且不動產價值不足清償債務，縱使足以清償，其亦具
    結餘額全數歸為國家所有，是其已非前述國民年金法排富條
    款所適用之對象云云。惟查：
    1.依卷附臺灣基隆地方法院民事執行處98年4 月19日基院慧
      97執慎字第8663號函及98年6 月16日基慧97執誠字第1892
      5 號函所示，原告所有坐落臺北縣貢寮鄉○○○○段424
      地號土地業經視為撤回執行結案，暫不再進行拍賣；另同
      段424- 1、424-2 、424-3 及425 地號土地，業經該院公
      告願買受上開土地者，得於3 個月內依原定拍賣條件應買
      ，逾期無人應買或承受，或債權人未於期限內聲請另行估
      價或減價拍賣者，視為撤回該不動產之執行。又依卷附99
      年10月21日地政資訊網際網路服務查詢系統所示原告上開
      土地所有權歸屬，自臺灣基隆地方法院90年8 月27日基院
      政民執全良653 字第49211 號函辦理查封登記，迄今仍登
      記於原告名下，上開不動產仍屬原告所有無疑。
    2.原告雖具狀切結「上開不動產拍賣後如有剩餘願歸國家所
      有」云云，惟其條件（即不動產拍賣後如有剩餘）既尚未
      成就，無從認定其「贈與」之表示已經發生效力，以致其
      名下之不動產價值低於500 萬元，原告藉此否定其為國民
      年金法排富條款所適用之對象，自無足採。
六、從而，原告主張均無可採。原處分以原告名下不動產價值50
    0 萬元以上否准其國民年金老年基本保證年金給付之申請，
    ，並無違法，爭議審定、訴願決定遞予維持，核無不合，原
    告仍求為如訴之聲明所示，為無理由，應予駁回。
據上論結，本件原告之訴為無理由，依行政訴訟法第98條第1 項
前段、第218條，民事訴訟法第385條第1項前段，判決如主文。
中　　華　　民　　國　　100　 年　　3　　 月　　2　　 日
                    臺北高等行政法院第一庭
                              審判長法  官　王立杰
                                    法  官　許麗華
                                    法  官　楊得君
上為正本係照原本作成。
如不服本判決，應於送達後20日內，向本院提出上訴狀並表明上
訴理由，如於本判決宣示後送達前提起上訴者，應於判決送達後
20日內補提上訴理由書（須按他造人數附繕本）。
中　　華　　民　　國　　100　 年　　3　　 月　　2　　 日
           　　　　　　　           書記官  徐子嵐